【裁判字號】    89,交上易,37
【裁判日期】    890412
【裁判案由】    過失致死
【裁判全文】
台灣高等法院刑事判決                            八十九年度交上易字第三七號
    上  訴  人  臺灣桃園地方法院檢察署檢察官
    被      告  甲○○
右上訴人因被告過失致死案件，不服台灣桃園地方法院八十八年度交易字第三七八號
，中華民國八十八年十二月十五日第一審判決（起訴案號：台灣桃園地方法院檢察署
八十八年度偵字第一一一四０號），提起上訴，本院判決如左：
        主  文
上訴駁回。
        理  由
一、公訴意旨略以：被告甲○○被訴於民國（下同）八十七年十二月十八日三時廿分
    ，駕駛車號ＬＳ─四五二０號自用小客車載同宋基生，沿桃園縣中壢市○○路○
    段往新屋方向行駛，行經該路段三一六號前時，明知汽車行駛在未標線之路段，
    應靠右行駛，並應注意車前狀況，隨時採取必要之安全措施，以避免危險之發生
    ，而依當時天候、視線、路況、視距等情事，又無不能注意之情況，竟於未標線
    路段偏左行駛，且疏於注意車前狀況，致與對向由羅文盛駕駛車號Ｖ六─０六一
    三號自用小貨車駛來時發生對撞，宋基生因之顱骨骨折，經送醫急救，於八十八
    年一月十五日不治死亡。因認被告甲○○涉有刑法第二百七十六條第一項之過失
    致死罪嫌云云。
二、按案件有對於被告無審判權者，法院應諭知不受理之判決，刑事訴訟法第三百零
    三條第六款定有明文。又現役軍人犯罪，由軍法機關追訴審判。但所犯為陸海空
    軍刑法及其特別法以外之罪，而屬刑法第六十一條所列各罪者，不在此限，亦為
    國家安全法第八條第二項所明定。經查：被告係於八十七年六月八日入伍服役，
    並預定於八十九年六月七日退伍，有國防部人事參謀次長室八十八年十月二十七
    日（八八）易日字第二四七六○號書函一紙附卷可稽，是被告於八十七年十二月
    十八日涉犯過失致死罪時，為現役軍人。又被告被訴上開罪名，非屬陸海空軍刑
    法及其特別法之罪，亦非刑法第六十一條所列各罪，揆諸首開說明，普通法院對
    於本案並無審判權。
三、原審基於前述理由，因依刑事訴訟法第三百零三條第六款、第三百零七條之規定
    ，不經言詞辯論，諭知不受理之判決，經核尚無違誤。公訴人上訴意旨略以：被
    告行為後，軍事審判法業於八十八年十月一日修正公布，同年月三日生效，修正
後第一條第一項係規定：現役軍人犯陸海空軍刑法或及其特別法之罪，始由軍事
    法庭審理，依程序法從輕從新之原則，本件應由普通法院審判，為此提起上訴云
    云。惟查軍事審判法及國家安全法均係關於審判權劃分之特別法，前者第一條：
    「現役軍人犯陸海空軍刑法或及其特別法之罪，依本法之規定追訴審判之，其在
    戰時犯陸海空軍刑法或及其特別法以外之罪者亦同。非現役軍人不受軍法審判，
    但戒嚴法有特別規定者，從其規定。」，僅係一般概括性之規定，後者第八條第
    二項：「現役軍人犯罪，由軍法機關追訴審判。但所犯為陸海空軍刑法及其特別
    法以外之罪，而屬刑法第六十一條所列各罪者，不在此限。」，則係就現役軍人
    所犯為陸海空軍刑法及其特別法以外之罪，而屬刑法第六十一條所列各罪者，明
    文列舉歸由司法機關審判，是以現役軍人所犯為陸海空軍刑法及其特別法以外之
    罪，且非屬刑法第六十一條所列各罪者，仍應由軍法機關追訴審判，殆無疑義。
    且修正前軍事審判法於八十八年十月一日修正時，其第一條第一項全文，並未併
    同修正，乃公訴人徒以軍事審判法第一條第一項業經修正公布，依程序法從輕從
    新之原則，本件應由普通法院審判云云，執為上訴理由，尚屬無據，應予駁回，
    且不經言詞辯論而為之。
據上論斷，應依刑事訴訟法第三百六十八條、第三百七十二條，判決如主文。
中    華    民    國      八十九    年       四       月      十二      日
                            台灣高等法院刑事第六庭
                                審判長法  官  陳  春  秋
                                      法  官  王  麗  莉
                                      法  官  高  明  哲
右正本證明與原本無異。
不得上訴。
                                      書記官
中    華    民    國      八十九    年       四       月      十八      日


司法院資訊處製作；財團法人民間司法改革基金會備份。
